【裁判字號】    97,交訴,59
【裁判日期】    970611
【裁判案由】    公共危險
【裁判全文】
臺灣彰化地方法院刑事判決              97年度交訴字第59號
公  訴  人  臺灣彰化地方法院檢察署檢察官
被      告  丙○○
上列被告因公共危險案件，經檢察官提起公訴（97年度偵字第17
39號），本院判決如下：
    主  文
丙○○駕駛動力交通工具肇事，致人受傷而逃逸，處有期徒刑捌
月；緩刑貳年。
    犯罪事實
一、丙○○於民國97年1 月4 日21時許，駕駛車牌號碼8498-NE
    號廂型自用小客貨車，在彰化縣彰化市○○路○ 段241 號前
    停車購物，因路邊已有1 部車輛停在該處，丙○○本應注意
    汽車停車或臨時停車時均不得併排停車，且應注意車前狀況
    並隨時保持必要之安全措施，而依當時情形並無不能注意情
    事，丙○○竟將其自用小客貨車與上述另部車輛併排停靠佔
    用部分外側車道，待其購物完畢起步往左欲駛入車道之際，
    適有甲○○騎乘車牌號碼BN2-209 號重型機車沿彰美路1 段
    外側車道由西往東方向駛至，丙○○因疏未注意貿然左轉切
    入外側車道，其自用小客車之左前保險桿擦撞甲○○所騎乘
    重型機車之右後側排氣管，致甲○○機車重心極度不穩而向
    左偏斜，其機車左側把手因而碰撞插入正在前方內側車道停
    等紅燈由乙○○所駕駛之車牌號碼2090-JJ 號自用小客車之
    右後側煞車燈，甲○○因機車偏倒而受有左下肢挫傷、左足
    多處擦傷等傷害（過失傷害部分未據告訴）。丙○○於肇事
    後，僅稍留現場觀看甲○○將傾倒之機車牽至路旁，其可預
    見因其停車不當及貿然駛入車道而與甲○○發生擦撞，造成
    甲○○受有傷害，如未施以協助、救護，可能造成甲○○傷
    害程度擴大，然丙○○竟基於縱使有與甲○○發生擦撞而造
    成甲○○受有傷害仍逃逸之不確定故意，逕行駕車離去，未
    採取救護或其他必要協助措施。嗣因乙○○及路人均有記下
    丙○○上開自用小客貨車之車號，交由警員循線查悉上情。
二、案經彰化縣警察局彰化分局報請臺灣彰化地方法院檢察署檢
    察官偵查起訴。
    理  由
一、按被告以外之人於審判外之陳述，雖不符刑事訴訟法第159
    條之1 至第159 條之4 之規定，而經當事人於審判程序同意
    作為證據，法院審酌該言詞陳述或書面陳述作成時之情況，
    認為適當者，亦得為證據。當事人、代理人或辯護人於法院
    調查證據時，知有第159 條第1 項不得為證據之情形，而未
    於言詞辯論終結前聲明異議者，視為有前項之同意，刑事訴
    訟法第159 條之5 定有明文。查本案全部卷證，公訴人及被
    告均不爭執其證據能力，本院復衡以該等供述證據作成時之
    情況，應為適當，是可認後述所引用證據之證據能力均無疑
    義，合先敘明。
二、訊據被告丙○○固不否認於上開時、地，伊有併排臨時停車
    ，及被害人甲○○騎乘機車與車輛碰撞後倒地受傷之事實，
    惟矢口否認有何肇事逃逸犯行，辯稱：當時伊停在外側車道
    上，下車購物完畢後發動引擎正要開出，但尚未偏出時就看
    到被害人甲○○之機車撞到乙○○之後車燈並摔倒，因為被
    害人撞到別臺車聲音很大聲，伊認為應該與伊沒有關係，伊
    才會開走，至於伊車子保險桿處之新的刮擦痕，應該是機車
    彈出後再擦撞到伊的車子所造成的，伊並無肇事逃逸之犯行
    云云。經查：
（一）上開犯罪事實，業據證人即被害人甲○○於97年2 月27日
      、97年4 月15日偵查中分別到庭結證稱：「我先撞到被告
      這臺8498-NE 的車，他的左前方碰到我的右後方，我失去
      平衡才撞到2090-JJ 的車」、「我人卡在乙○○的車子右
      後方方向燈，所以我不太可能先撞到乙○○再彈回去撞到
      丙○○的車」等語；於本院97年5 月28日審理時到庭證述
      ：當時伊是往市區地○道的方向行駛，該處紅燈塞車，被
      告車子的左前側撞到伊機車右後側排氣管處，伊感覺被外
      力影響而重心不穩，傾斜前進才去撞到乙○○的車子，伊
      機車偏左倒下，機車左側把手撞進乙○○之汽車右後方煞
      車燈，伊左腳被機車刮到，腳就麻掉，伊機車倒在被告及
      乙○○2 部汽車中間，該2 部汽車距離不到1 部汽車的長
      度，後來路人告訴伊是後方被告的車子擦撞到伊，並且記
      下車牌等詞。暨經證人乙○○於97年4 月15日到庭結證：
      當時伊開在內側等紅綠燈，被告開在伊右後方，在外側車
      道，伊下車查看，甲○○之機車已經倒在伊汽車後方，被
      告車子則在伊右後方，甲○○機車倒地介於伊跟被告2 部
      車子中間等語；於本院97年5 月28日審理時到庭證述：當
      時伊在停等紅綠燈，聽到碰1 聲，伊下車查看，發現甲○○的機車把手已經插進去伊車子的車燈燈罩裡面，甲○○
      將機車把手拉出來並停到路邊，伊有注意到被告之黑色休
      旅車，因為甲○○之機車與伊及被告的車子，3 臺車相連
      在一起，甲○○的機車是夾在伊與被告車子的中間，伊才
      會特別注意到被告的車子，當時被告的車子還在路旁，但
      車頭已經切到路中，被告的車子旁邊還有另1 部車子停在
      路旁，伊前去將車子熄火，被告的車子就漸漸開離，因伊
      上車熄火來不及阻止被告離去，而在距伊約2 、3 公尺處
      ，伊看到被告黑色休旅車之廠牌，且當時路人有告訴伊是
      該部黑色休旅車撞到機車，伊確定被告的車子有一部分是
      佔用到外側車道，伊停等在內側車道，而甲○○的機車是
      倒在內側車道與外側車道的中間等詞明確。徵諸證人即被
      害人甲○○於本院審理時明白表示原諒被告，且就案發過
      程之說明並無刻意擴大追究被告之責，反而為被告說情，
      而證人乙○○與被告互不相識，亦無素怨糾紛，渠等2 人
      應無設詞誣攀被告之可能，渠等所為上開證詞至堪採信。
（二）且觀諸卷附道路交通事故調查報告表(一)、(二)、道路交通事
      故現場圖及道路交通事故現場照片10張所示，被告所駕駛
      之車牌號碼8498-NE 號自用小客貨車係左前方保險桿下方
      處有道新刮擦痕跡，而證人乙○○所駕駛之車牌號碼2090
      -JJ 號小客車係右後方車燈破損，此等車損情形核與證人
      甲○○、乙○○所述係被告之自用小客貨車左側下緣保險
      桿與被害人甲○○之機車先有擦撞，使被害人重心不穩向
      左偏斜才會撞到乙○○所駕駛之車牌號碼2090-JJ 號自用
      小客車右後車燈情節相符。又證人乙○○下車查看時，被
      害人機車左側把手仍插在乙○○自用小客車右後車燈內，
      係經被害人將機車把手拉出並將機車牽至路旁，已如前述
      ，被害人之機車既係由被害人拉出並牽至路旁，何來機車
      遭碰撞後彈出之說。另被害人之機車傾倒後左側把手直接
      插入乙○○車輛之右後車燈，茲機車把手之高度係略高於
      汽車車燈之高度，本件機車應係左倒傾斜才會造成左側把
      手插進汽車右後車燈，倘被害人機車係向右倒傾斜，機車
      之左側把手端無可能得以插入汽車右後車燈內，是被告所
      述該機車係先撞到乙○○車輛後再彈出撞到伊的車子保險
      桿後向右倒下云云，核與現場跡證及車損情形明顯不符，
      洵無足採。
（三）再者，被告坦認伊有併排臨時停車，且依前述道路交通事
      故現場圖可知該地段分為內側車道及外側車道，外側車道
      邊線與路邊建築物距離約3.1 公尺，外側車道寬度為3.6
      公尺寬，內側車道寬度亦為3.6 公尺，一般小客貨車車身
      寬度約1.7 公尺，被告既然併排停車，而該路邊又已停放
      另1 部汽車，則扣除另部汽車車身寬度、該部車與路邊間
      隙及被告汽車與該部汽車之間隙，被告停車後至少約有一
      半之車身佔據外側車道，又依證人乙○○所證內容，被告
      於案發時車身雖然還停在路旁（佔據部分外側車道），然
      其車頭已偏左切入外側車道內，倘被告係剛發動引擎而尚
      未移動車輛，被害人甲○○騎乘機車自後方而來，見此狀
      理應得以避開被告之車輛，而被告車輛除左前側下緣保險
      桿外其餘車身均無刮擦痕跡，顯見被害人機車已通過被告
      之中後段車身，又當時被害人之左側僅有在內側車道停等
      紅燈之乙○○車輛，被害人自無須向右偏駛去擦撞被告之
      左前側，綜上所述，堪認被告之自用小客貨車併排臨時停
      車佔據部分外側車道，且於案發時有將車頭向左駛出切入
      外側車道之行為，本件經送臺灣省彰化縣區車輛行車事故
      鑑定委員會鑑定結果，亦認被告駕駛自小客貨車，由路邊
      起駛未讓行進之車輛優先通行，有該會97年3 月28日彰化
      縣區970087號鑑定意見書1 份在卷可參。
（四）又被害人甲○○確因本件車禍受有左下肢挫傷、左足多處
      擦傷等傷害，亦有秀傳紀念醫院97年1 月9 日診斷證明書
      、彰美診所97年1 月26日診斷證明書各1 紙附卷可稽（警
      詢卷第13、22頁）。而被告於上述駕車肇事致被害人甲○○受傷後，並未採取救護或其他必要措施，亦未向警察機
      關報告，即逕自駕駛自用小客貨車離開現場乙情，除據證
      人甲○○、乙○○證述明確外，亦有彰化縣警察局道路交
      通事故肇事人自首情形紀錄表1 紙在卷可參。按犯刑法第
      185 條之4 肇事逃逸罪，以駕駛動力交通工具肇事，有致
      人死傷而逃逸之事實，為其犯罪構成要件，不以行為人明
      知被害人有死傷情形為必要（參見最高法院91年度臺上字
      第137 號判決意旨），本件被告駕駛自小客貨車任意併排
      停車佔據外側車道，形成路障，妨礙後方車輛行車安全，
      又疏未注意貿然將車頭切入車道與被害人之機車發生擦撞
      ，造成被害人機車受撞後重心不穩向左偏倒撞及乙○○之
      車輛，被害人因此受有傷害，雖被告之自小客貨車僅左前
      方保險桿有1 小處刮擦痕跡，然被告坦承伊有注意到被害
      人機車受撞後倒地，被害人並將機車牽至路旁之情形，茲
      以被告停車位置已不當佔據車道，妨礙其他車輛之行駛，
      其又貿然將車頭駛入車道，而被害人機車倒地位置又與被
      告之車輛距離極為接近，被告應得以預見被害人機車倒地
      並受傷乙事與被告之不當駕駛行為難脫關係，本件被告可
      得預見其肇事並致被害人受傷，竟仍逕行駕車離去現場，
      未停車確認及施以必要協助、救護，被告駕車肇事致人受
      傷逃逸之犯行至堪認定。被告空言否認被害人機車倒地受
      傷與伊無任何關聯而為前揭辯詞，當係事後推卸責任之詞
      ，洵無足採。本件事證已臻明確，被告肇事逃逸之犯行堪
      以認定，應依法論科。
三、核被告丙○○所為，係犯刑法第185 條之4 之駕駛動力交通
    工具肇事致人受傷而逃逸罪。爰審酌被告素行良好，無任何
    前科紀錄（參卷附臺灣高等法院被告前案紀錄表），並考量
    其智識程度、犯罪之動機、目的、手段、所生之危害，及被
    告犯罪後雖未能坦承犯行，惟其已與被害人甲○○達成和解
    ，有彰化縣彰化市調解委員會調解書1 紙在卷可參，且被害
    人亦表示不予追究等一切情狀，量處如主文所示之刑，以示
    懲儆。又查被告前未曾因故意犯罪而受有期徒刑以上刑之宣
    告，有前揭臺灣高等法院被告前案紀錄表可參，其因思慮欠
    周罹此刑典，惟事後已迅即賠償被害人，本院認其受此科刑
    教訓之後，當益知戒慎而無再犯之虞，是認所宣告之刑以暫
    不執行為適當，爰併予宣告緩刑2 年，以勵自新。
據上論斷，應依刑事訴訟法第299 條第1 項前段，刑法第185 條
之4 、第74條第1 項第1 款，判決如主文。
中    華    民    國    97    年    6     月    11    日
                  交通法庭      審判長法  官   簡璽容
                                      法  官   胡宜如
                                      法  官   郭麗萍
以上正本證明與原本無異。
如不服本判決，應於判決送達後10日內，向本院提出上訴書狀，
上訴書狀應「敘述具體上訴理由」，並按他造當事人之人數附繕
本。「切勿逕送上級法院」。
告訴人或被害人對於判決如有不服具備理由請求檢察官上訴者，
其上訴期間之計算係以檢察官收受判決正本之日期為準。
中    華    民    國    97    年    6     月    12    日
                                      書記官  張子涵
附錄本案論罪科刑法條全文：
中華民國刑法第185條之4
（肇事遺棄罪）
駕駛動力交通工具肇事，致人死傷而逃逸者，處 6 月以上 5 年
以下有期徒刑。


司法院資訊處製作；財團法人民間司法改革基金會備份。
